臺灣臺中地方法院民事裁定　100年度婚字第383號
原　　　告　林吳玉蘭
被　　　告　林金池
上列當事人間請求離婚事件，本院於民國一百年六月三十日言詞
辯論終結，判決如下：
    主      文
准原告與被告離婚。
訴訟費用由被告負擔。
    事實及理由
一、本件被告經合法通知，未於言詞辯論期日到場，核無民事訴
    訟法第三百八十六條所列各款情形，爰依原告之聲請，由其
    一造辯論而為判決。
二、原告主張：兩造於民國六十七年十月二十三日結婚，並育有
    一子一女，均已成年。婚後被告經常酗酒鬧事、甚至吸食毒
    品，並於時常於飲酒或吸食毒品後毆打原告、兩造子女、摔
    毀家中器具等，從未盡父親對於子女之扶養責任。被告雖於
    84年7月16日立具切結書表示對先前暴力行為及未盡扶養責
    任表示後悔，孰料嗣後又故態復萌，繼續飲酒、吸食毒品並
    毆打原告，造成原告不堪同居之虐待，故原告於85年間攜同
    二名子女搬離住所，與被告分居各自生活，迄今已達15年之
    久，期間因擔心被告對原告及兩造子女不利，始終未讓被告
    知悉目前居所，被告亦未主動與原告連絡，對原告不聞不問
    。詎被告近日多次以電話騷擾原告，表示要與原告同住，原
    告擔心再次遭受被告暴力相待，原告顯受有不堪同居之虐待
    ，且兩造婚姻顯有難以回復之重大破綻，並可歸責於被告，
    爰依民法第一千零五十二條第一項第三款及同條第二項之規
    定請求離婚。並聲明：如主文所示。
三、被告未於言詞辯論期日到場，亦未提出書狀作何有利於己之
    聲明或陳述。
四、法院之判斷：
(一)原告主張兩造現婚姻關係存續中，並育有二名子女，皆已成
    年等情，業據其提出戶籍謄本乙份為證，堪認原告此部分之
    主張為真實。
(二)原告另主張婚後被告對原告施以暴力行為，且有吸食毒品、
    飲酒習慣，原告遂攜同二名子女搬離原住所，雙方已分居多
    年等情，業據證人即兩造之女林靜怡到庭證述：「（爸爸與
    媽媽現在有沒有同住？）沒有」、「（爸爸何時離家？）已
    經離家很多年了，我不知道何時搬出去的，大約是我16、7
    歲的時候離家的，到現在至少有15年了」、「（爸爸有沒有
    吸毒、酗酒、毆打原告？）有的，我有看過」等語（本院一
    百年六月三十日言詞辯論筆錄參照），復有切結書影本乙份
    在卷可稽。而被告經本院合法通知，未到庭爭執，復未提出
    書狀作何有利於己之聲明或陳述以供本院斟酌。是依前揭事
    證所示，堪認原告之主張為真實。
(三)按民法第一千零五十二條第二項所稱「有前項以外之重大事
    由，難以維持婚姻者」，乃抽象的、概括的離婚事由，係民
    法親屬編於七十四年修正時，為因應實際需要，參酌各國立
    法例，導入破綻主義思想所增設。但其事由應由夫妻之一方
    負責者，僅他方得請求離婚，是其所採者為消極破綻主義精
    神，而非積極破綻主義。關於是否為難以維持婚姻之重大事
    由，其判斷標準為婚姻是否已生破綻而無回復之希望。而婚
    姻是否已生破綻而無回復之希望，則應依客觀的標準，即難
    以維持婚姻之事實，是否已達於倘處於同一境況，任何人均
    將喪失維持婚姻意欲之程度而定。至於同條但書所規定「難
    以維持婚姻之重大事由應由夫妻之一方負責者，僅他方得請
    求離婚」，乃因如肯定有責配偶之離婚請求，無異承認恣意
    離婚，破壞婚姻秩序，且有背於道義，尤其違反自己清白（
    clean hands）之法理，有欠公允，同時亦與國民之法感情
    及倫理觀念不合，因而採消極破綻主義。然若夫妻雙方均為
    有責時，則應衡量比較雙方之有責程度，而許責任較輕之一
    方向應負主要責任之他方請求離婚，如有責程度相同時，雙
    方均得請求離婚，始屬公允（最高法院九十四年台上字第二
    ０五九號判決意旨、九十五年度第五次民事庭會議決議參照
    ）。
(四)第按婚姻乃一男一女之兩性結合，以組織家庭，共同生活為
    目的，且夫妻生活貴在相互扶持，更應互相協力保持共同生
    活之圓滿及幸福，互負共營家庭及夫妻生活之義務，此為維
    繫婚姻所必要，且依社會上一般觀念為體察，若兩造誠摯地
    希望共負家庭之責任，更應就婚姻問題之解決勉力為之。查
    ，本件兩造婚姻生活之相處已不甚和睦，且多年來均處於分
    居狀態。觀之現代婚姻係以男女雙方之感情為基礎，以雙方
    心投意合，相互溝通扶持，彼此容忍，共同經營婚姻生活為
    要件，倘雙方情意已絕，溝通之途塞，容忍之度無，共圖營
    生之念滅，則其婚姻基礎已頹，如婚姻關係之維繫，僅為考
    量婚姻之形式，而反增痛苦，則有無繼續維繫之必要，容有
    疑問。是綜合上情，參互以觀，兩造既早已不營夫妻間之生
    活，雙方宛如兩個個體分別存在，婚姻之意義盡失，而同居
    及互相扶助乃夫妻關係最重要之基礎，捨此則難期婚姻關係
    之穩定與健全。觀諸前情，兩造既於個性及生活方式上皆已
    形同陌路，顯然已無法經營夫妻之共同生活，婚姻中夫妻彼
    此扶持之特質蕩然無存，更遑論心靈之契合，再斟酌婚姻關
    係中當事人之行為、態度、性格、雙方關係與相處狀況等因
    素，綜合考量，應認雙方誠摰互信之感情基礎已動搖，兩造
    間確實存有難以繼續維持婚姻之重大事由。綜上所述，本件
    原告主張兩造間有不能維持婚姻之重大事由，核屬有據，而
    兩造間之婚姻既已生破綻，而顯無回復之希望，勉強維持婚
    姻之形式，反而會對雙方各自追求幸福生活之機會造成不必
    要之限制。是依前開說明，任何人處於原告地位時，均無法
    期待繼續共同生活。依社會上一般通念為體察，被告之行為
    ，已足以破壞夫妻情誼且難以繼續維持婚姻關係，自得認為
    有難以維持婚姻之重大事由。而衡之雙方有責程度，難認原
    告為較重之一方。揆諸前揭說明，原告依民法第一千零五十
    二條第二項規定請求離婚，洵屬正當，應予准許。
(五)又按離婚之訴為形成之訴，訴訟標的依通說為形成權即離婚
    事由之存否，於同一當事人主張多項離婚原因時，如法院認
    其中一項為有理由，對於當事人之其他主張，自無須審酌之
    。本件原告主張離婚之原因，雖有民法第一千零五十二條第
    一項第三款及第二項之規定，惟本院既已依民法第一千零五
    十二條第二項之規定，准予兩造離婚，則對於原告其他主張
    之離婚事由，自無審究之必要。
(六)兩造所為之其他主張、陳述，經審酌後，認均與本件之結論
    無礙，不再一一論述，附此敘明。
五、訴訟費用負擔的依據：民事訴訟法第七十八條。
中    華    民    國    100    年    7    月    14    日
                    家事法庭  法  官  王靜秋
以上為正本係照原本作成。
如對本判決上訴，須於判決送達後二十日之不變期間內，向本院
提出上訴狀（須附繕本）。
如委任律師提起上訴者，應一併繳納上訴審裁判費。
中    華    民    國    100    年    7    月    14    日
                              書記官  李培淇